臺灣臺中地方法院刑事判決　　　　100年度訴字第1150號
公　訴　人　臺灣臺中地方法院檢察署檢察官
被　　　告　詹育昆
上列被告因違反毒品危害防制條例案件，經檢察官提起公訴（九
十九年度偵字第二六九０六號），本院依簡式審判程序判決如下
：
    主    文
詹育昆轉讓第一級毒品，處有期徒刑壹年；又轉讓第一級毒品，
處有期徒刑壹年。應執行有期徒刑壹年捌月。
    犯罪事實
一、詹育昆明知海洛因、甲基安非他命係屬毒品危害防制條例第
    二條第二項第一、二款所列管之第一、二級毒品，且甲基安
    非他命業經行政院衛生署公告列入禁藥管理，乃藥事法規定
    之禁藥，均不得非法持有、轉讓，猶於不詳時間、地點，向
    姓名年籍均不詳、綽號「阿賢」之成年男子購入不詳數量之
    海洛因、甲基安非他命後，除部分供己施用外（所涉施用第
    一、二級毒品部分，業經本院以一００年度訴字第七四三號
    判決判處應執行有期徒刑一年），竟基於轉讓第一級毒品海
    洛因、轉讓禁藥甲基安非他命之犯意，而為下列行為：(一)
    於民國九十九年十月間某日，在臺中縣豐原市（現改制為臺
    中市豐原區○○○路六九一巷十二號二樓張永豪住處，無償
    轉讓重量約零點零五公克之海洛因予吳門昌施用一次。(二)
    於同年十一月二十一日二十三時許，在上址張永豪住處，同
    時無償轉讓重量約零點零五公克之海洛因及重量約零點一公
    克之甲基安非他命予張永豪施用一次。嗣於同年月二十二日
    十六時四十分許，為警持搜索票至張永豪上址住處執行搜索
    時查獲，並扣得與本案無關之詹育昆所有供其施用之第一級
    毒品海洛因二包（合計驗餘淨重零點五五七四公克，起訴書
    誤載為零點五五九七公克）、第二級毒品甲基安非他命一包
    （驗餘淨重零點四二五五公克，起訴書誤載為零點四二五七
    公克）、行動電話三支（含門號0000000000、0
    000000000號ＳＩＭ卡各一片）、電子磅秤一臺。
    另詹育昆對於轉讓第一級毒品海洛因予吳門昌及同時轉讓第
    一級毒品海洛因、禁藥甲基安非他命予張永豪之事實，於偵
    查及審判中均已自白。
二、案經臺中縣警察局（現改制為臺中市政府警察局）移送臺灣
    臺中地方法院檢察署檢察官偵查起訴。
    理    由
一、證據能力部分：
    按被告以外之人於審判外之陳述雖不符刑事訴訟法第一百五
    十九條之一至之四等四條規定，而經當事人於審判程序同意
    作為證據，法院審酌該言詞陳述或書面陳述作成時之情況，
    認為適當者，亦得為證據；當事人、代理人或辯護人於法院
    調查證據時，知有刑事訴訟法第一百五十九條第一項不得為
    證據之情形，而未於言詞辯論終結前聲明異議者，視為有前
    項之同意，刑事訴訟法第一百五十九條之五定有明文。立法
    意旨在於傳聞證據未經當事人之反對詰問予以核實，原則上
    先予排除，惟若當事人於審判程序中表明同意該等傳聞證據
    可作為證據；或於言詞辯論終結前未聲明異議，基於尊重當
    事人對傳聞證據之處分權，及證據資料愈豐富，愈有助於真
    實發見之理念，且強化言詞辯論主義，使訴訟程序得以順暢
    進行，上開傳聞證據亦皆具有證據能力。本案下列引用之供
    述及非供述證據，於本案辯論終結前，經本院依法踐行調查
    證據程序，公訴人及被告詹育昆皆不爭執各該證據之證據能
    力，且各該證據又查無不法取供之情形，本院審酌各該證據
    作成時之情況，認適合作為本案之證據，依刑事訴訟法第一
    百五十九條之五第二項規定，自有證據能力。
二、認定犯罪事實所憑之證據及理由：
    上開犯罪事實，業據被告於警詢、偵查、本院準備程序及審
    理中均坦承不諱，供稱：其於九十九年十月間在查獲地免費
    請吳門昌施用海洛因一次；也於九十九年十一月二十一日晚
    上十一點在查獲地給張永豪免費的一筒海洛因，再給張永豪
    三、四口免費的安非他命等語明確，核與證人吳門昌、張永
    豪於警、偵訊所證情節相符，並有現場照片十一幀在卷可稽
    ，足徵被告前揭自白與事實相符，得以採信。本案事證明確
    ，被告上開轉讓第一級毒品海洛因予吳門昌，暨轉讓第一級
    毒品海洛因、同時轉讓禁藥甲基安非他命予張永豪之犯行堪
    以認定，應依法論科。
三、論罪科刑部分：
(一)查毒品危害防制條例部分條文業於九十八年五月二十日修正
    公布，並自公布日起算至第三日即九十八年五月二十二日生
    效施行（司法院九十八年六月二十九日院臺廳刑一字第０九
    八００一四六四三號函參照）。準此，本案被告行為時，均
    係在毒品危害防制條例修正施行後，自應直接適用修正施行
    後之毒品危害防制條例，而無庸為新舊法比較，合先敘明。
(二)核被告所為：
  1.就犯罪事實欄一(一)所載轉讓海洛因予吳門昌施用之行為，
    係犯毒品危害防制條例第八條第一項之轉讓第一級毒品罪。
    又被告雖轉讓第一級毒品海洛因予證人吳門昌施用，惟尚無
    證據認被告轉讓之數量已超過行政院依毒品危害防制條例第
    八條第六項頒訂之「轉讓毒品加重其刑之數量標準」第二條
    關於第一級毒品在淨重五公克以上之規定，自無庸依毒品危
    害防制條例第八條第六項加重其刑。
  2.就犯罪事實欄一(二)所示轉讓海洛因、甲基安非他命予張永
    豪施用之行為：
  (1)按安非他命業經行政院衛生署於六十九年十二月八日以衛署
    藥字第三０一一二四號公告列入藥物藥商管理法（已於八十
    二年二月五日修改法規名稱為藥事法）第十六條（即現行藥
    事法第二十二條）第一款之禁藥管理，禁止輸入、製造，並
    自七十年六月一日起禁止販賣，於七十五年七月十一日再以
    衛署藥字第五九七六二七號公告禁止使用在案，並於七十九
    年十月九日以衛署藥字第九０四一四二號公告列入麻醉藥品
    管理，嗣於八十七年五月二十日毒品危害防制條例修正公布
    後，雖將安非他命列入第二級毒品，但前揭禁藥管理之公告
    並未廢止，是安非他命仍屬藥事法所定之禁藥。又藥事法第
    八十三條第一項係於九十三年四月二十一日修正公布，同月
    二十三日施行，為毒品危害防制條例之後法。且毒品之範圍
    尚包括影響精神物質與其製品，而藥事之管理，亦非僅止於
    藥品之管理，毒品未必係經公告之禁藥，禁藥亦未必為毒品
    ，毒品危害防制條例與藥事法二者，並無必然之特別法與普
    通法關係。故除轉讓之安非他命數量達轉讓持有毒品加重其
    刑之數量標準第二條所定之淨重十公克以上，應依毒品危害
    防制條例第八條第六項規定加重其刑，其加重後之法定刑較
    藥事法第八十三條第一項為重者外，因藥事法第八十三條第
    一項為後法，且為重法，應優先適用藥事法處斷（臺灣高等
    法院暨所屬法院九十四年法律座談會刑事類提案第八號結論
    意旨參照）。
  (2)查本案尚無證據認被告轉讓第一、二級毒品之數量已超過上
    述之第一級毒品淨重五公克以上、第二級毒品淨重十公克以
    上等規定，是被告就犯罪事實欄一(二)所載轉讓海洛因、甲
    基安非他命之行為，係犯毒品危害防制條例第八條第一項之
    轉讓第一級毒品罪、藥事法第八十三條第一項之轉讓禁藥罪
    ，且亦無需依毒品危害防制條例第八條第六項加重其刑。
(三)被告為轉讓而持有第一、二級毒品之低度行為，應各為其轉
    讓之高度行為所吸收，均不另論罪。
(四)被告就犯罪事實欄一(二)所示同時、同地轉讓第一級毒品海
    洛因、禁藥甲基安非他命予張永豪之犯行，係一行為同時觸
    犯毒品危害防制條例第八條第一項、藥事法第八十三條第一
    項之二罪名，為想像競合犯，應依刑法第五十五條規定，從
    一重之毒品危害防制條例第八條第一項之轉讓第一級毒品罪
    處斷。
(五)被告上開二次轉讓第一級毒品罪，犯意各別，行為互殊，應
    予分論併罰。
(六)被告就各次轉讓毒品犯行，於偵查及審判中皆自白犯行，符
    合毒品危害防制條例第十七條第二項之規定，自應依該規定
    減輕其刑。
(七)爰審酌被告無視毒品對於國民健康之戕害及國家杜絕毒品犯
    罪之禁令，竟先後轉讓海洛因予證人吳門昌及轉讓海洛因、
    甲基安非他命予證人張永豪施用，其行為實不足取，惟兼衡
    其轉讓毒品、禁藥之數量尚微，暨犯罪之動機、目的、手段
    平和，且犯後坦承犯行等一切情狀，分別量處如主文所示之
    刑，並依刑法第五十一條第五款規定，定其應執行刑。
(八)至為警查扣屬被告所有、供其自己施用之第一級毒品海洛因
    二包（合計驗餘淨重零點五五七四公克）、第二級毒品甲基
    安非他命一包（驗餘淨重零點四二五五公克），與本案無關
    ，係被告另案施用第一、二級毒品案件之扣案物，業於該案
    諭知沒收銷燬，有本院一００年度訴字第七四三號判決存卷
    得佐，自無庸於本案諭知沒收銷燬之，公訴人認應依法沒收
    ，尚有未洽；另扣案之行動電話三支（含門號000000
    0000、0000000000號ＳＩＭ卡各一片）、電
    子磅秤一臺，本院亦查無證據足資認定與本案有何關聯，自
    無從於本案為沒收之諭知，併此指明。
四、據上論斷，應依刑事訴訟法第二百七十三條之一第一項、第
    二百九十九條第一項前段，毒品危害防制條例第八條第一項
    、第十七條第二項，藥事法第八十三條第一項，刑法第十一
    條前段、第五十五條、第五十一條第五款，判決如主文。
本案經檢察官王亮欽到庭執行職務。
中    華    民    國   100    年    5     月    31    日
                  刑事第十二庭  法  官  周莉菁
以上正本證明與原本無異。
如不服本判決應於收受送達後10日內向本院提出上訴書狀，並應
敘述具體理由；其未敘述上訴理由者，應於上訴期間屆滿後20日
內向本院補提理由書（均須按他造當事人之人數附繕本）「切勿
逕送上級法院」。
                                書記官  吳彩華
中    華    民    國   100    年    5     月    31    日
附錄論罪科刑法條：
毒品危害防制條例第8條第1項：
轉讓第一級毒品者，處一年以上七年以下有期徒刑，得併科新臺
幣一百萬元以下罰金。
藥事法第83條第1項：
明知為偽藥或禁藥，而販賣、供應、調劑、運送、寄藏、牙保、
轉讓或意圖販賣而陳列者，處七年以下有期徒刑，得併科新臺幣
五百萬元以下罰金。